臺灣彰化地方法院刑事判決
110年度訴字第803號
公  訴  人  臺灣彰化地方檢察署檢察官  
被      告  陳進忠



上列被告因偽造文書等案件，經檢察官提起公訴（109年度偵緝
字第484號），被告於準備程序進行中就被訴事實為有罪之陳述
，本院進行簡式審判程序，判決如下：
    主  文
陳進忠犯附表編號1至6所示之罪，各處如附表編號1至6「主文」
欄所示之刑（含主刑及沒收）。應執行有期徒刑壹年陸月，如易
科罰金，以新臺幣壹仟元折算壹日；沒收部分併執行之。緩刑伍
年，並應依附件即本院110年度斗司刑移調字第123號調解程序筆
錄內容向被害人顏國鐘支付損害賠償。
    犯罪事實及理由
一、程序事項：被告陳進忠就被訴事實均為有罪之陳述，而經本
    院合議庭裁定由受命法官獨任以簡式審判程序審理，依刑事
    訴訟法第273條之2、同法第159條第2項之規定，不適用傳聞
    法則有關限制證據能力之相關規定；並得依同法第310條之2
    準用同法第454條之規定製作略式判決書，僅需記載犯罪事
    實、證據名稱及應適用之法條，且得以簡略方式為之，先予
    敘明。
二、犯罪事實：陳進忠從事園藝工作，於民國104年初認識顏國鐘
    ，竟分別為下列犯行：
  ㈠陳進忠明知自己並無居中協調顏國鐘購買種植在南投縣竹山
    鎮某土地上真柏樹之真意，竟意圖為自己不法之所有，基於
    詐欺及行使偽造私文書之犯意，於104年7、8月間某日，帶同
    顏國鐘前往上址土地查看真柏樹，並對顏國鐘佯稱可以幫忙
    與真柏樹所有人協調購買云云，於不久後再向顏國鐘謊稱已
    經與該真柏樹所有人協調，共購入400棵真柏樹，總金額為新
    臺幣(下同)57萬元云云，致顏國鐘陷於錯誤，於104年8月12
    日，在其位於彰化縣○○鎮○○路000號之住處，先交付20萬元之
    買賣價金予陳進忠，讓陳進忠與該真柏樹所有人簽立買賣合約
    書，陳進忠即於104年8月12日，在其位於彰化縣○○鄉○○村○○
    路000號之住處，偽造真柏樹所有人「黃生練」以前述條件出
    賣真柏樹給陳進忠之合約書，並在合約書上偽造「黃生練」
    之署名及指印各2枚，於同年9月間某日，再將該偽造之合約
    書交付予顏國鐘而行使之，足生損害於「黃生練」、顏國鐘
    。嗣顏國鐘再以自己資金及向林克儒所籌得之資金，分別於104
    年9月間某日、104年10月間某日，在其上開○○鎮○○路住處，先
    後將剩餘之20萬元、17萬元之買賣價金交付陳進忠。
  ㈡陳進忠明知自己並無與顏國鐘合資購買羅漢松樹之真意，竟竟
    意圖為自己不法之所有，基於詐欺及行使偽造私文書之犯意
    ，於104年8、9月間某日，帶同顏國鐘前往彰化縣二林鎮某土
    地查看羅漢松樹，得知顏國鐘有購買意願後，即對顏國鐘佯
    稱願意與顏國鐘合資購買，由顏國鐘出資7成，自己出資3成
    ，並可以幫忙與羅漢松樹所有人協調購買云云，又於不久後再
    向顏國鐘謊稱已經與該羅漢松樹所有人協調，共購入360棵羅
    漢松樹，總金額為90萬元，由顏國鐘出資63萬元，另由自己
    負責與該羅漢松樹所有人簽訂買賣合約書云云，致顏國鐘陷
    於錯誤，乃先後於104年10月20日、104年10月30日，在顏國鐘
    之上開住處，分別將50萬元、15萬元(其中2萬元為請工人照
    顧樹木之工資)之買賣價金交付陳進忠，陳進忠並於104年10
    月7日，在其位於埤頭鄉○○村○○路000號之住處，偽造羅漢松
    樹所有人劉英科於104年10月7日以前述條件出賣羅漢松樹給陳
    進忠之合約書，並在合約書上偽造「劉英科」之署名及指印
    各2枚。嗣陳進忠於顏國鐘付清本件購買羅漢松樹之價金後，
    再於同年11月間，將該偽造之合約書交付予顏國鐘而行使之
    ，足生損害於顏國鐘、劉英科。
  ㈢陳進忠明知自己並無與顏國鐘合資購買羅漢松樹，且無將所購
    入之羅漢松樹移植至向他人承租之農地栽種之真意，意圖為
    自己不法之所有，基於詐欺及行使偽造私文書之犯意，於10
    4年9、10月間某日，帶同顏國鐘前往彰化縣埤頭鄉某土地查
    看羅漢松樹，得知顏國鐘有購買意願後，即對顏國鐘佯稱願
    意與顏國鐘合資購買，由顏國鐘出資7成，自己出資3成，並
    可以幫忙與羅漢松樹所有人協調購買云云，又向顏國鐘謊稱
    已經與該羅漢松樹所有人協調，共購入70棵羅漢松樹，總金額
    為105萬元，由顏國鐘出資73萬5千元云云，致顏國鐘陷於錯
    誤，乃於104年11月間某日，在其上開北斗鎮○○路住處，將73萬
    5千元之買賣價金交付陳進忠，並同意陳進忠於購入後將之移
    植至向他人所承租之位在彰化縣○○鄉○○大學附近之土地栽種
    ，而陳進忠即於104年11月間某日，在其位於○○鄉○○村之住
    處，偽造自己已購買56棵羅漢松樹且陳建清已於105年3月6日
    將農地出租給自己5年之合約書，並在合約書上偽造「陳建清
    」之署名及指印各2枚，並於顏國鐘交付本次價金後，於同年
    11月間某日，將該偽造之合約書交付予顏國鐘而行使之，足
    生損害於顏國鐘、陳建清。
  ㈣陳進忠明知自己並無與顏國鐘合資購買羅漢松樹之真意，竟意
    圖為自己不法之所有，基於詐欺及行使偽造私文書之犯意，
    於104年11月間某日，帶同顏國鐘前往雲林縣崙背鄉某土地查看
    羅漢松樹，得知顏國鐘有購買意願後，即對顏國鐘佯稱願意
    與顏國鐘合資購買，由顏國鐘出資7成，自己出資3成，並可
    以幫忙與羅漢松樹所有人協調購買云云，於不久後再向顏國鐘
    謊稱已經與該羅漢松樹所有人協調，共購入520棵羅漢松樹，
    總金額為30萬元，由顏國鐘出資21萬元，另由自己負責與該羅
    漢松樹所有人簽訂買賣合約書云云，致顏國鐘陷於錯誤，於
    104年12月6日，在顏國鐘上開北斗鎮中新路住處，將21萬元之
    買賣價金交付陳進忠，陳進忠並於104年12月6日偽造該羅漢松
    樹所有人「鐘炎景」於104年12月6日以前述條件出賣羅漢松樹
    給陳進忠之合約書，並在合約書上偽簽「鐘炎景」之署名及
    指印各2枚，於104年12月中旬某日，在顏國鐘上開○○鎮○○路
    住處，將該偽造之合約書交付予顏國鐘而行使之，足生損害
    於顏國鐘及鍾炎景。
  ㈤顏國鐘於105年間某日，透過陳進忠介紹購入種植在彰化縣埤
    頭鄉之國道1號高速公路埤頭交流道附近之真柏樹12棵，為省去
    移植作業，陳進忠遂建議顏國鐘直接再將之轉賣他人，顏國
    鐘乃再委託陳進忠為自己處理此批真柏樹轉售事宜，詎陳國
    忠於106年2、3月間某日，將此批真柏樹以17萬元之價格出售
    給某姓名年籍不詳之人後，因缺錢使用，竟基於侵占之犯意
    ，未將賣得之價金17萬元交付顏國鐘，而將之侵占入己先行挪
    用。嗣經顏國鐘催告後，陳進忠同意會於106年清明節歸還，
    惟之後即不知去向。
  ㈥顏國鐘於105年12月間，委託陳進忠將顏國鐘所購買位在彰化
    縣埤頭鄉新庄村某田地之黑松樹400棵，移植至顏國鐘位在
    彰化縣北斗鎮之農地，詎陳進忠因缺錢使用，竟基於侵占之
    犯意，於移植過程中擅自將其中50棵黑松樹侵占，私下將之
    出售與不詳人士，獲利得款20萬元。嗣因顏國鐘前去自己農地
    清點後，發現黑松樹短少50棵，經向陳進忠質問後，始知上
    情。
三、前項犯罪事實，有下列證據可資為佐： 　　
  ㈠被告陳進忠於警詢、偵查中、本院審理時之供述。
  ㈡證人即告訴人顏國鐘於警詢、偵查中之證言。
  ㈢證人林克儒於警詢時、證人陳建清、劉英科於警詢及偵查中、
    證人鍾炎景於偵查中之證言。
  ㈣被告向告訴人顏國鐘提出之合約書、費用明細(偵卷第35頁、
    第89至91頁、本院卷第81至101頁)。
  ㈤彰化南瑤郵局存證號碼000038存證信函及回執(偵卷第41至45
    頁)。
  ㈥彰化縣警察局刑事警察大隊受理各類案件紀錄表、受理刑事
    案件報案三聯單(偵卷第53至55頁)。
四、論罪科刑部分：
　㈠被告行為後，刑法第335條第1項雖於108年12月25日修正公布
    ，並自同年月27日施行，但此次修法僅係將上開條文之罰金
    數額調整換算後予以明定，與修正前依刑法施行法第1條之1
    第2項前段規定提高後之刑度，並無差異，不生新舊法比較
    問題，應直接適用現行刑法第335條第1項之規定。
　㈡核被告就犯罪事實㈠至㈣所為，均係犯刑法第216條、第210 條
    之行使偽造私文書罪、第339條第1項之詐欺取財罪；就犯罪
    事實㈤、㈥所為，均係犯刑法第335條第1項之侵占罪。
　㈢被告於犯罪事實㈠至㈣所載合約書上分別偽造「黃生練」、「
    劉英科」、「陳建清」、「鐘炎景」之簽名及指印，均為各
    次偽造私文書之部分行為，其各次偽造私文書而後持以行使
    ，偽造之低度行為均為行使之高度行為所吸收，均不另論罪
    。
　㈣按刑法第55條牽連犯廢除後，依立法理由之說明，在適用上
    ，得視其具體情形，分別論以想像競合犯或數罪併罰，予以
    處斷。是廢除前經評價為牽連犯之案件，如其二行為間，具
    有行為局部之同一性，或其行為著手實行階段可認為同一者
    ，得認與一行為觸犯數罪名之要件相當，而改評價為想像競
    合犯，以避免對於同一不法要素予以過度評價。所謂「同一
    行為」係指實行者為完全或局部同一之行為而言。故刑法修
    正刪除牽連犯之規定後，於修正前原認屬於方法目的或原因
    結果之不同犯罪，其間果有實行之行為完全或局部同一之情
    形，應得依想像競合犯論擬（最高法院102年度台上字第266
    6號判決要旨參照）。被告於犯罪事實㈠至㈣詐欺告訴人，且
    為了取信告訴人，而行使偽造之私文書，就犯罪事實㈠至㈣所
    示犯行，均係以一行為同時觸犯行使偽造私文書罪及詐欺取
    財罪，為想像競合犯，應依刑法第55條之規定，從一重之行
    使偽造私文書罪處斷。
　㈤被告就犯罪事實㈠至㈥所犯上開6罪，犯意各別，行為互異，應
    分論併罰。
　㈥爰以行為人之責任為基礎，審酌被告不思循正途獲取財物，
    竟以上開手法對告訴人詐欺取財，復為取信於告訴人，而行
    使偽造私文書，所為殊值非難 又侵占受託代告訴人轉售真
    柏樹之款項及侵占告訴人之黑松樹，造成告訴人受有財產上
    之損害，惟被告犯後已與告訴人調解成立，願意以分期付款
    方式賠償告訴人共251萬5千元，並自111年1月10日開始履行
    ，現已賠償告訴人8萬5千元，有本院110年斗司刑移調字第1
    23號損害賠償事件調解程序筆錄在卷足憑（本院卷第111至1
    12頁），且經告訴人於審理時陳述明確（本院卷第150至151
    頁），及其各次犯罪之情節、所生危害、被告智識程度為國
    中畢業、從事修剪樹木工作、已婚、子女均已成年之家庭狀
    況等一切情狀，分別量處如附表編號1至6「主文」欄所示之
    刑，並均諭知易科罰金之折算標準。復審酌被告所犯附表編
    號1至4均為詐欺取財及行使偽造私文書罪，行為態樣、手段
    大致相同，犯罪時間從104年7、8月至同年12月間；附表編
    號5、6所犯均為侵占罪，侵害告訴人個人之財產法益，犯罪
    發生於105年12月及106年2、3月間，並斟酌被告實行各次犯
    行之次數、不法內涵、侵害法益程度等情，為整體非難評價
    後，依刑法第51條第5款之規定，定其應執行之刑為有期徒
    刑1年6月，並諭知執行刑易科罰金之折算標準。
　㈦末查被告前未曾因故意犯罪受有期徒刑以上刑之宣告，有臺
    灣高等法院被告前案紀錄表在卷可參（被告雖曾因違背安全
    駕駛之公共危險案件，經本院以103年度交簡字第751號判處
    有期徒刑2月並宣告緩刑2年確定，然其緩刑期滿緩刑之宣告
    未經撤銷，依刑法第76條前段規定，該刑之宣告失其效力，
    與未曾受徒刑之宣告者同，仍合於同法第74條第1項第1款所
    定之緩刑要件），其因一時失慮致觸犯本件刑責，事後已與
    告訴人成立調解，願意分期賠償告訴人所受財產上之損害，
    有彌補告訴人損害之誠意與具體作為，告訴人於本院審理時
    亦表示：同意給被告緩刑，命被告依調解內容履行等語（本
    院卷第156頁），本院認被告經此偵審程序及罪刑宣告之教
    訓後，當足促其警惕，信無再犯之虞，上開宣告之刑，以暫
    不執行為適當，爰依刑法第74條第1項第1款之規定宣告如主
    文所示之緩刑期間，以啟自新。再按緩刑宣告，得斟酌情形
    ，命犯罪行為人向被害人支付相當數額之財產或非財產上之
    損害賠償，刑法第74條第2項第3款亦有明文，為確保被告能
    履行其與告訴人間之調解程序筆錄內容，併諭知被告應依附
    件即本院110年度斗司刑移調字第123號調解程序筆錄內容，
    向被害人顏國鐘支付損害賠償。
五、關於沒收：
  ㈠被告於犯罪事實㈠至㈣所載合約書偽造之「黃生練」、「劉英
    科」、「陳建清」、「鐘炎景」簽名及指印（各次偽造之簽
    名、指印及數量詳如附表編號1至4所載），均屬偽造之署押
    ，依刑法第219條之規定，不問屬於犯人與否，均沒收之。
    至被告於犯罪事實㈠至㈣偽造之合約書，已因行使而交付予告
    訴人收執，已非屬被告所有之物，均不予宣告沒收。
　㈡又犯罪所得，屬於犯罪行為人者，沒收之，於全部或一部不
    能沒收或不宜執行沒收時，追徵其價額；宣告沒收或追徵，
    有過苛之虞、欠缺刑法上之重要性、犯罪所得價值低微，或
    為維持受宣告人生活條件之必要者，得不宣告或酌減之，刑
    法第38條之1第1項前段、第3項、第38條之2第2項分別定有
    明文。被告因上開犯行向告訴人詐得之款項共計251萬5千元
    ，業經本院認定如前，為被告之犯罪所得，本應依刑法第38
    條之1第1項前段、第3項之規定宣告沒收及追徵。惟審酌被
    告業已與告訴人調解成立，願意全額分期賠償告訴人，已如
    前述，被告如能確實履行調解金額，已足以剝奪其犯罪利得
    ，如被告未依調解內容履行，告訴人亦得以該調解程序筆錄
    為民事強制執行名義，對被告為強制執行，以達沒收制度剝
    奪被告犯罪所得之立法意旨，本院認如對於被告之犯罪所得
    再予宣告沒收或追徵，將使被告承受過度不利益，而有過苛
    之虞，故依刑法第38條之2第2項之規定，不予宣告沒收或追
    徵其犯罪所得。
六、據上論斷，依刑事訴訟法第273條之1第1項、第299條第1項
    前段、第310條之2、第454條第1項，判決如主文。
本案經檢察官吳宗穎提起公訴，檢察官黃建銘到庭執行職務。
中　　華　　民　　國　　111 　年　　2 　　月　　25　　日
                  刑事第七庭    法  官  王素珍
以上正本證明與原本無異。
如不服本判決應於收受判決後20日內向本院提出上訴書狀，並應
敘述具體理由。其未敘述上訴理由者，應於上訴期間屆滿後20日
內向本院補提理由書（均須按他造當事人之人數附繕本）「切勿
逕送上級法院」。
告訴人或被害人對於判決如有不服具備理由請求檢察官上訴者，
其上訴期間之計算係以檢察官收受判決正本之日期為準。
中　　華　　民　　國　　111 　年　　2 　　月　　25　　日
                                書記官  楊筱惠
附錄本案論罪科刑法條：
中華民國刑法第216條
（行使偽造變造或登載不實之文書罪）
行使第210條至第215條之文書者，依偽造、變造文書或登載不實
事項或使登載不實事項之規定處斷。
中華民國刑法第211條
（偽造變造公文書罪）
偽造、變造公文書，足以生損害於公眾或他人者，處1年以上7年
以下有期徒刑。
中華民國刑法第339條第1項
（普通詐欺罪）
意圖為自己或第三人不法之所有，以詐術使人將本人或第三人之
物交付者，處5年以下有期徒刑、拘役或科或併科50萬元以下罰
金。
中華民國刑法第335條第1項
意圖為自己或第三人不法之所有，而侵占自己持有他人之物者，
處5年以下有期徒刑、拘役或科或併科3萬元以下罰金。

附表：
編號 犯罪事實 偽造之私文書 偽造之署押 主     文（含主刑及沒收） 1 犯罪事實㈠所示犯行 陳進忠與「黃生練」之合約書 「黃生練」簽名、指印各2枚 陳進忠犯行使偽造私文書罪，處有期徒刑陸月，如易科罰金，以新臺幣壹仟元折算壹日。合約書上偽造「黃生練」簽名、指印各貳枚，均沒收。 2 犯罪事實㈡所示犯行 陳進忠與劉英科之合約書 「劉英科」簽名、指印各2枚 陳進忠犯行使偽造私文書罪，處有期徒刑陸月，如易科罰金，以新臺幣壹仟元折算壹日。合約書上偽造「劉英科」簽名、指印各貳枚，均沒收。 3 犯罪事實㈢所示犯行 陳進忠與陳建清之合約書 「陳建清」簽名、指印各2枚 陳進忠犯行使偽造私文書罪，處有期徒刑陸月，如易科罰金，以新臺幣壹仟元折算壹日。合約書上偽造「陳建清」簽名、指印各貳枚，均沒收。 4 犯罪事實㈣所示犯行 陳進忠與「鐘炎景」之合約書 「鐘炎景」簽名、指印各2枚 陳進忠犯行使偽造私文書罪，處有期徒刑肆月，如易科罰金，以新臺幣壹仟元折算壹日。合約書上偽造「鐘炎景」簽名、指印各貳枚，均沒收。 5 犯罪事實㈤所示犯行 無 無 陳進忠犯侵占罪，處有期徒刑肆月，如易科罰金，以新臺幣壹仟元折算壹日。 6 犯罪事實㈥所示犯行 無 無 陳進忠犯侵占罪，處有期徒刑肆月，如易科罰金，以新臺幣壹仟元折算壹日。